# 关于股份支付的疑问

提问人：wtbcpa1 时间：2022-12-08 17:48:39
请教陈版：
案例背景：A公司为拟IPO企业，计划以2020-2022三年期数据申报； 2020 年 12 月实控人将所持10%的股份转让至员工持股平台进行股权激励，价格为 10 元/股，定价依据为公司截至 2020年 11 月 31 日为基准日的评估值； 2021 年 8 月，公司引入外部战略投资者，通过增资方式取得公司5%股权，入股价格为 20 元/股，与外部战略投资者签订的增资协议中约定了如果IPO不成功，将由公司或其实控人回购战略投资人所持股份并按8%的年化收益率计入回购价格中。为了推进上市进程，在申报前清理所有特殊权益，公司计划与战略投资者签订补充协议，将战略投资者的回售权取消，认为回售权条款自始无效。
实控人转让至员工持股平台的价格与引入战略投资者的价格差了两倍，应当认定持股平台中员工获得公司股份的价格低于公允价，构成股份支付。截至 2020 年 11 月 31 日为基准日的评估值可能不准确。
存在以下两个疑问：
（ 1 ）公司计划引入专业的资产评估机构重新进行评估，采用现金流折现法。假设评估值为 18 元/股，那么就认可 18 元为公允价，作为计算股份支付的基础。从逻辑上来讲，战略投资者的入股价格 20 元/股高于公司股权公允价是合理的，因为其拥有回售权规避了风险，所以愿意以高于公允价的价格入股。但是由于后来签订了补充协议取消了回售权，这种情况下 20 元高于 18 元是否就没有合理的解释了？个人建议签订的补充协议不应当是取消回售权，而是采用《金融负债与权益工具的区分应用案例——中止和恢复回售权》中的做法，自补充协议签订之日中止上述回售权。这种形式下既可以从实质上保留回售权也可以合理解释评估的公允价值 18 与 20 之间差异的合理性。
（ 2 ）如果评估出来的结果是 22 元/股，那么是不是就不合理了，此时是否应该以近期引入的战略投资者的入股价 20 作为公允价更合理？

回答人：chenyiwei
这种情况还是首选以PE入股价格代表公允价值。现金流折现法的评估结果只是参考。投资人入股价格高于收益法下评估值的差异原因，对赌安排并非其唯一原因，因为决定投资价值的主要因素是企业及其所处行业的基本面。
如你所述，评估值如果高于PE入股价格，则是不合理的。
如要保留回售权的，则发行人不能作为义务承担主体（包括承担任何形式的担保责任），否则仍应确认负债。